【裁判字號】    99,易,2037
【裁判日期】    991029
【裁判案由】    竊盜
【裁判全文】
臺灣高雄地方法院刑事判決              99年度易字第2037號
公 訴 人  臺灣高雄地方法院檢察署檢察官
被    告  丙○○
上列被告因竊盜案件，經檢察官提起公訴（99年度偵字第7023號
），本院判決如下：
    主  文
丙○○犯攜帶兇器竊盜未遂罪，處有期徒刑柒月。
    事  實
一、丙○○意圖為自己不法之所有，騎乘腳踏車攜帶客觀上足對
    人之生命、身體、安全構成威脅，具有危險性而可供兇器使
    用之老虎鉗（下稱前開老虎鉗）1 支，於民國99年2 月23日
    19時許，抵達甲○○所承租、位於高雄縣仁武鄉○○路○段
    520 之1 號廠房旁，並以前開老虎鉗剪斷甲○○所有電線（
    下稱前開電線）位於廠房配電箱內接頭之手法（毀損部分未
    據告訴，又前開電線另一端猶完好連接在地主果園之電源箱
    ），擬竊取前開電線。嗣甲○○驚覺前開廠房無端突然斷電
    後，旋即趕往廠房配電箱設置處查看，適見丙○○手執前開
    老虎鉗猛拉前開電線，乃出聲喝止之，丙○○聞聲遂予罷手
    致未得逞。甲○○進而攔下企圖騎車逃逸之丙○○，報警查
    悉全情，並扣得前開老虎鉗1 支。
二、案經甲○○就竊盜部分訴由高雄縣政府警察局仁武分局報請
    臺灣高雄地方法院檢察署檢察官偵查起訴。
    理  由
壹、證據能力方面
    本判決所引用之證據資料（詳後引用之各項證據），其中係
    屬傳聞證據部分，縱無刑事訴訟法第159 條之1 至第159 條
    之4 或其他規定之傳聞證據例外情形，因被告於本院調查證
    據時，知有第159 條第1 項不得為證據之情形，而俱未於言
    詞辯論終結前聲明異議，視為已同意作為本案證據，且本院
    審酌卷內並無事證顯示各該陳述之作成時、地與週遭環境，
    有何致令陳述內容虛偽、偏頗之狀況後，也認為適當，應依
    刑事訴訟法第159 條之5 第2 項之規定，為傳聞法則之例外
    ，而有證據能力。
貳、實體方面
一、訊據被告丙○○矢口否認有何竊盜前開電線（未遂）犯行，
    辯稱：當天我騎腳踏車行經前開廠房旁道路時，發現前開廠
    房配電箱設置處有人影晃動，我出於好奇停車上前查看，對
    方旋即逃離，我因踢到對方遺留在現場之扣案老虎鉗遂低身
    將之撿起，適巧告訴人甲○○也到配電箱設置處查看情形，
    才將我誤認為竊賊，實際上我並無竊取前開電線之犯行、犯
    意云云（本院易字卷第29-30 頁）。經查：
  (一)甲○○係以自己所有之前開電線，自地主果園電源箱接電至
    前開廠房設於道路邊之配電箱，方使前開廠房有電使用；又
    被告於99年2 月23日19時許，在前開廠房內工作時，因廠房
    無端突然斷電，乃旋前往廠房配電箱設置處查看，發現前開
    電線與配電箱間之接頭已斷裂，且又當場撞見手執前開老虎
    鉗之被告等節，俱為被告所不爭執，復經證人甲○○於本院
    審理中證述明確（本院易字卷第24-27 頁），且有蒐證照片
    在卷（偵卷第22-25 頁）及前開老虎鉗1 支扣案足稽，自堪
    認定。又由前開蒐證照片（偵卷第22-23 頁）顯示：前開電
    線與配電箱接頭之斷面均屬平整一情，也足認該處乃係經人
    持工具刻意切斷者甚明。
  (二)證人甲○○於本院審理中，另明確證稱：我發現前開廠房突
    然斷電，但週遭廠房卻猶然正常供電，就走到設在廠外馬路
    邊之配電箱擬查看斷電緣由，因而親見被告正猛拉前開電線
    ，至於配電箱總開關則已遭關閉，且前開電線與配電箱間接
    頭也已斷裂。當時週遭廠房透出之光線很充足，是故我可以
    看清被告各該舉動，並進而當面質問被告為何無端剪斷前開
    電線，被告原係表示作案歹徒剛剛逃走，可是我觀察四周除
    被告外並無他人，且被告又恰好持有老虎鉗，再一次詢問被
    告何以行竊，被告即默不作聲且趁隙要牽腳踏車逃離現場，
    我見狀伸手攔下被告。我原係計畫若與被告私下談好賠償條
    件就不報警，但因被告氣焰囂張地表示即使報警，他頂多被
    關幾個月就會出監，我才決定報警等語綦詳（本院易字卷第
    24-27 頁）。本院茲經核，證人甲○○與被告素不相識而互
    無仇隙（本院易字卷第24頁參照），茍否實情如此，衡情，
    原無惡意誣陷被告於罪之理；再者，證人甲○○於本院審理
    中之證述，兼及利於被告之內容（詳後述），益徵證人甲○
    ○於本院審理中所言要無任何之偏頗而俱屬實在。從而被告
    於證人甲○○查看斷電情形之際，非僅適巧發現被告恰手執
    扣案老虎鉗現身在前開工廠配電箱設置處，更有拉扯前開電
    線之舉，且當場除被告外，並無其他犯嫌等事實，亦堪認定
    。
  (三)本院綜合前所認明之證人甲○○發覺前開廠房斷電後，旋趕
    往配電箱設置處查看，當時僅有被告一人在該處，且前開電
    線與配電箱間之接頭已然斷裂，而被告又正巧手執足供造成
    前開電線與配電箱接頭平整斷面之扣案老虎鉗，復以手猛拉
    前開電線各情，若非被告即為持扣案老虎鉗剪斷前開電線與
    配電箱接頭之人，孰能置信？再由被告於剪斷前開電線一端
    之接頭後，猶未知止而持續手拉前開電線乙節，自足推認被
    告要非單純意在破壞，而係以取得前開電線資為目的，則被
    告對於前開電線乃具有不法所有意圖，甚為灼然。
  (四)被告雖否認犯行。惟被告對於何以手執扣案老虎鉗乙節，或
    稱其因親見老虎鉗經人刻意自某臺紅色廂型車中丟出，乃予
    撿拾云云（偵卷第29頁）、或稱係由路邊的袋子中拾取云云
    （本院易字卷第14頁），最後復以首開情辭置辯解，前後所
    述顯有不一，真實性自屬可疑。再者，茍如被告所辯，擬行
    竊前開電線者乃係另一名歹徒，且被告係刻意停車進行觀察
    ，因而見聞歹徒下手行竊及逃離等經過，則被告斯時大可具
    體描述歹徒之相貌、身型而通報員警，或高聲邀集週遭廠房
    內人員協助圍捕歹徒，豈有為拾起歹徒作案工具，進又猛拉
    扯前開電線等收納犯罪工具、所得舉動之理？足認被告首開
    所辯，均係悖於事實之飾卸情辭，非可採信。
  (五)綜上，本案事證明確，被告犯行堪以認定，應依法論科。
二、按刑法第321 條第1 項第3 款之攜帶兇器竊盜罪，係以行為
    人攜帶兇器竊盜為其加重條件，此所謂兇器，其種類並無限
    制，凡客觀上足對人之生命、身體、安全構成威脅，具有危
    險性之兇器均屬之，且祇須行竊時攜帶此種具有危險性之兇
    器為已足，並不以攜帶之初有行兇之意圖為必要（最高法院
    79年臺上字第5253號判例意旨參照）。查被告執犯本案所使
    用之扣案老虎鉗1 支長約25公分，且係鐵製，具有相當重量
    ，握把部分並包復有黑色絕緣膠帶一情，業經本案當庭勘驗
    無誤，並製有勘驗筆錄1 份在卷可稽（本院易字卷第28頁）
    ，則扣案老虎鉗在客觀上自足對人之生命、身體、安全構成
    威脅，具有危險性，而可供兇器使用。又刑法上竊盜罪既遂
    未遂區分之標準，係採權力支配說，即行為人將竊盜之客體
    ，移入一己實力支配之下者為既遂，若著手於竊盜，而尚未
    脫離他人之持有，或未移入一己實力支配之下者，則為未遂
    （最高法院17年上字第509 號判例意旨、84年度臺上字第22
    56、4127號判決意旨參照）。而前開電線僅有與配電箱連接
    端遭被告持扣案老虎鉗剪斷，除非被告進而把另一端與電源
    箱連接之接頭也剪斷，才可能將電線順利取走乙節，亦經證
    人甲○○於本院審理中證述綦詳（本院易字卷第26頁），自
    應認被告雖已著手於竊盜犯行之實行，惟尚未將竊盜客體（
    即前開電線）置於自己實力支配下。是故核被告本案所為，
    應係犯刑法第321 條第2 項、第1 項第3 款之攜帶兇器竊盜
    未遂罪，爰依刑法第25條第2 項規定，按既遂犯之刑度減輕
    其刑。檢察官疏未慮及前開電線之一端未經剪斷，被告不能
    立即將前開電線取走等事實，因認被告係犯刑法第321 條第
    1 項第3 款之攜帶兇器竊盜既遂罪，尚有未合，惟二者之基
    本社會事實同一，本院自得變更起訴法條予以審理。
三、本院審酌被告不思循正當途徑賺取財富，竟恣意侵害他人之
    財產權益，且於偵審程序中屢屢飾辭否認犯行，而毫無悔意
    ，原無輕恕之理。再者，被告攜帶扣案老虎鉗（兇器）行竊
    之犯罪手法，對於他人生命、身體、安全已然造成威脅，更
    屬不該。惟念被告尚未有財物得手即遭告訴人甲○○制止，
    而要無犯罪所得，及被告教育程度為國小肄業、目前無業，
    且近30年來未有刑案紀錄，有臺灣高等法院被告前案紀錄表
    可按，尚非素行不佳之人，再斟以被告迄未與告訴人甲○○
    達成和解等一切情狀，爰量處如主文所示之刑。
四、扣案老虎鉗1 支雖經被告執犯本案使用，惟尚非違禁物，且
    卷內亦無明確事證顯示該工具係屬被告所有，本院自無由為
    沒收之宣告。
據上論結，應依刑事訴訟法第299 條第1 項前段、第300 條，刑
法第321 條第2 項、第1 項第3 款、第25條，判決如主文。
本案經檢察官乙○○到庭執行職務。
中    華    民    國    99    年    10    月    29    日
                  刑事第一庭  法  官  莊珮吟
以上正本證明與原本無異。
如不服本判決應於收受判決後10日內向本院提出上訴書狀，並應
敘述具體理由。其未敘述上訴理由者，應於上訴期間屆滿後20日
內向本院補提理由書(均須按他造當事人之人數附繕本)「切勿逕
送上級法院」。
中    華    民    國    99    年    10    月    29    日
                              書記官  鍾淑美
◎附錄本案所犯法條：
《刑法第321 條第1 項第3 款、第2 項》
犯竊盜罪而有左列情形之一者，處6 月以上、5 年以下有期徒刑
：
三、攜帶兇器而犯之者。
前項之未遂犯罰之。

司法院資訊處製作；財團法人民間司法改革基金會備份。
